臺灣士林地方法院刑事判決
                                      110年度訴字第358號
公  訴  人  臺灣士林地方檢察署檢察官
被      告  王信清




指定辯護人  楊朝淵律師
上列被告因公共危險等案件，經檢察官提起公訴（110 年度偵字
第11908號、第12572號），本院判決如下：
    主  文
王信清犯毀損他人物品罪，累犯，處拘役貳拾日，如易科罰金，
以新臺幣壹仟元折算壹日。又犯恐嚇危害安全罪，累犯，處有期
徒刑貳月，如易科罰金，以新臺幣壹仟元折算壹日。再犯放火燒
燬現供人使用之住宅未遂罪，累犯，處有期徒刑參年拾月。扣案
之打火機壹支沒收。
    事  實
一、王信清於民國108年8月起向蔡定林承租新北市○○區○○街0段0
    00號（下稱本案租屋處）1樓108室雅房，因細故對蔡定林心
    生不滿，竟分別為下列行為：
㈠、王信清基於毀損他人物品之犯意，於110年5月31日中午12時4
    3分，持路邊磚塊砸毀蔡定林所有新北市○○區○○街0 段000號
    1樓住處大門，致該大門部分凹陷而不堪使用，足生損害於
    蔡定林。
㈡、王信清基於恐嚇危害安全之犯意，於110年5月31日中午12時5
    0分許，在本案租屋處1 樓走廊，持鐵棒作勢攻擊蔡定林，
    以此加害蔡定林生命、身體之舉動恫嚇蔡定林，使之心生畏
    懼，致生危害於安全。
㈢、王信清明知本案租屋處尚有李春榮、梁氏簪、陳瓊琳等人分
    租居住，竟基於放火燒燬現供人使用住宅之犯意，於110年6
    月19日上午8時22分許，在新北市○○區○○路0段00號東來加油
    站購買汽油後，於同日上午8 時30分許返回本案租屋處，先
    朝本案租屋處1樓108室內床鋪、沙發等處潑灑汽油，再從10
    8室沿路潑灑汽油至1樓走廊間後，以打火機點燃汽油引燃火
    勢，致本案租屋處1 樓走廊天花板及兩側牆面大面積燻黑、
    磨石子地板燃燒後泛黃痕跡；108室天花板受燒煙燻、牆面
    受燒剝落、積碳及燒白（東北側及西南側牆面混凝土受燒嚴
    重剝落；浴室牆面受燒積碳；其餘牆面燒白）、浴室門框上
    方受燒碳化、沙發泡棉及床墊燒失、沙發骨架受燒碳化，幸
    經新北市政府消防局人員及時到場撲滅火勢，使本案租屋處
    主要構成部分未達喪失主要效用之燒燬程度而未遂。
二、案經蔡定林訴由新北市政府警察局淡水分局報告臺灣士林地
    方檢察署檢察官偵查起訴。
    理  由
一、證據能力之說明本院引用被告以外之人於審判外之陳述，業
    經檢察官、被告王信清及其辯護人於準備程序同意其證據能
    力（見本院110年度訴字第358 號卷〈下稱本院卷〉第221頁至
    第227頁），本院審酌該等證據作成之情況，核無違法取證
    或其他瑕疵，且與待證事實具有關聯性，認為以之作為證據
    為適當，依刑事訴訟法第159條之5規定，均有證據能力。其
    餘認定本案犯罪事實之非供述證據，查無違反法定程序取得
    之情，依刑事訴訟法第158條之4規定反面解釋，亦具有證據
    能力。
二、認定事實所憑證據及理由上開犯罪事實，業據被告王信清於
    警詢、偵訊及本院審理時坦承不諱（臺灣士林地方檢察署11
    0年度偵字第12572卷〈下稱偵12572卷〉第9頁、同署110年度
    偵字第11908號卷〈下稱11908卷〉第22 頁至第26頁、第119頁
    至第121頁、本院卷第342頁），核與證人即告訴人蔡定林、
    證人即本案租屋處住戶李春榮、梁氏簪、陳瓊琳於新北市政
    府消防局訪談、警詢及偵訊時證述明確（見偵12572卷第13
    頁至第17頁、偵11908卷第37頁至第49頁、第143頁至第147
    頁、第198頁至第203頁、第249頁至第250頁），並有新北市
    政府警察局淡水分局搜索扣押筆錄、扣押物品目錄表、扣押
    物品收據、扣案物品照片、110年5月31日及同年6 月19日現
    場監視器錄影翻拍照片、刑案現場照片、東來加油站發票、
    新北市政府消防局110年7月16日火災原因調查鑑定書及告訴
    人所提損失清單在卷可佐（見偵11908 卷第57 頁至第63頁
    、第69頁至第98頁、偵12572卷第19頁至第29頁、本院卷第7
    5頁至第203頁、第263頁至第271頁、第279頁至第283 頁）
    ，足認被告前揭具任意性自白與事實相符，堪以採信。本案
    事證明確，被告所為上開犯行，均堪認定，應依法論科。
三、論罪科刑
㈠、按放火罪既遂與未遂之區別標準，係以目的物獨立燃燒，且
    足以變更其形體，致喪失其效能為依據，是放火燒燬現供人
    使用之住宅罪，如僅室內傢俱、裝潢燒燬，其房屋重要構成
    部分諸如樑、柱及支撐壁等尚未因燃燒結果致喪失其效用者
    ，應成立刑法第173 條第3項、第1項之放火燒燬現供人使用
    住宅未遂罪（最高法院79年度台上字第2656號、第2747號判
    決意旨參照）。查被告著手放火行為，雖致本案租屋處1 樓
    走廊天花板及兩側牆面大面積燻黑、磨石子地板燃燒後泛黃
    痕跡；108 室天花板受燒煙燻、牆面剝落、積碳及燒白（東
    北側及西南側牆面混凝土受燒嚴重剝落；浴室牆面受燒積碳
    ；其餘牆面燒白）、浴室門框上方受燒碳化、沙發泡棉及床
    墊燒失、沙發木頭骨架受燒碳化等結果，但未損及該房屋建
    築結構之重要部分，有新北市政府消防局火災原因調查鑑定
    書在卷可稽（見本院卷第75 頁至第203頁），依前揭說明，
    被告事實欄一㈢所為，應成立刑法第173 條第3項、第1項之
    放火燒燬現供人使用之住宅未遂罪。
㈡、核被告事實欄一㈠所為，係犯刑法第354 條毀損他人物品罪；
    事實欄一㈡所為，係犯刑法第305 條恐嚇危害安全罪；事實
    欄㈢所為，係犯刑法第173 條第3項、第1項之放火燒燬現供
    人使用之住宅未遂罪。
㈢、刑之加重減輕
  1.被告前①因施用第二級毒品案件，經本院以107 年度審簡字
    第868號判決處有期徒刑5月確定；又②因不能安全駕駛動力
    交通工具案件，經臺灣臺北地方法院以107年度交簡字第365
    號判決判處有期徒刑4 月確定；再③因不能安全駕駛動力交
    通工具案件，經本院以107年度湖交簡字第442號判決判處有
    期徒刑5月確定，上開①、②案件復經本院以107年度聲字第14
    48號裁定應執行有期徒刑8 月確定，並與③案件接續執行，
    被告於108年8月20日有期徒刑執行完畢出監，有臺灣高等法
    院被告前案紀錄表在卷可參（見本院卷第23 頁至第25頁）
    ，被告受有期徒刑執行完畢5 年內，故意再犯本件有期徒刑
    以上之罪，符合刑法第47 條第1項累犯之規定，然參酌被告
    所構成累犯之前案為施用第二級毒品及不能安全駕駛動力交
    通工具案件，與本案所涉毀損他人物品、恐嚇危害安全及放
    火燒燬現供人使用之住宅等罪名及罪質類型不同，犯罪情節
    及手段亦屬有別，尚難憑此推認被告有何特別惡性，參酌司
    法院釋字第775號解釋意旨，依刑法第47條第1項規定，僅加
    重其最高法定本刑，而不加重其最低法定本刑。
  2.被告已著手放火行為之實施，但經新北市政府消防局人員及
    時到場撲滅火勢，致該建築主要構成部分未達喪失主要效用
    之燒燬程度而未遂，依刑法第25 條第2項規定，按既遂犯之
    刑度減輕其刑。
  3.辯護人雖為被告辯稱：被告放火燒燬現供人使用住宅之行為
    ，對法益造成之實質危害有限，且被告社會及經濟地位於社
    會均屬最為底層，若入監3年6個月以上，必將使被告長期中
    斷其社會活動之參與，無助於被告之再社會化，並將使被告
    出獄後之生計陷於更加艱難之窘境，是被告所犯放火燒燬現
    供人使用之住宅未遂罪，應依刑法第59條之規定酌減其刑等
    語，然刑法第59條所謂「犯罪之情狀顯可憫恕」，係指裁判
    者審酌刑法第57條各款所列事項以及其他一切與犯罪有關之
    情狀之結果，認其犯罪顯可憫恕者而言。必於審酌一切之犯
    罪情狀，在客觀上顯然足以引起一般同情，認為縱予宣告法
    定最低刑度猶嫌過重者，始有其適用。本院審酌被告明知本
    案租屋處尚有其他住戶居住，僅因不滿告訴人未配合其要求
    開啟租屋處大門，率爾購置汽油隨意潑灑，再持打火機點燃
    火勢後，逕自離開本案租屋處，嚴重危害告訴人及本案租屋
    處內其他住戶之生命、身體及財產安全，犯罪情節及惡性嚴
    重，客觀上尚無足以引起一般同情之處，且被告所為放火燒
    燬現供人使用之住宅未遂犯行，已依刑法第25 條第2項之規
    定減輕其刑，亦無情輕法重之憾，自無適用刑法第59條之餘
    地。
㈣、爰審酌被告僅因不滿告訴人未配合其要求開啟租屋處大門，
    即持磚塊砸毀告訴人住處大門、持鐵棒恐嚇告訴人，再購置
    汽油潑灑本案租屋處1樓108室及走廊等處縱火，犯罪情節及
    惡性嚴重，衡以被告放火地點有多數住戶居住生活，火勢一
    旦延燒擴散，恐致生嚴重後果，對社會危害程度非微，兼衡
    被告之犯罪之動機、目的、手段、犯後坦承犯罪但未取得告
    訴人寬恕之犯後態度，暨其自述：高中肄業之智識程度，入
    所前從事保全，月薪約新臺幣3 萬多元，未婚，無子，無人
    需其扶養之生活狀況（見本院卷第343 頁），分別量處如主
    文所示之刑，並就拘役及得易科罰金之有期徒刑部分，諭知
    易科罰金之折算標準 。
四、沒收
　　供犯罪所用、犯罪預備之物或犯罪所生之物，屬於犯罪行為
    人者，得沒收之，刑法第38 條第2項定有明文。扣案之打火
    機1 支，為被告所有，供其犯本案放火燒燬現供人使用之住
    宅未遂犯行所用之物，業據被告供述明確（見偵11908 號卷
    第22頁至第24頁），爰依刑法第38條第2項規定，宣告沒收
    。至被告持以毀損大門所用之磚塊及恐嚇告訴人所用之鐵棍
    ，均非被告所有之物，業據被告供述明確（見本院卷第220
    頁至第221頁），爰不予宣告沒收。
據上論斷，應依刑事訴訟法第299 條第1項前段，刑法第354條、
第305條、第173條第1項、第3項、第25條第2項、第47條第1項、
第41 條第1項前段、第38條第2項，刑法施行法第1條之1第1項，
判決如主文。
本案經檢察官黃睦涵提起公訴，檢察官余秉甄到庭執行職務。
中　　華　　民　　國　 110　　年　　10　　月　　12　　日
                  刑事第二庭審判長法  官  黃于真
                                  法  官  張兆光
                                  法  官  何松穎
以上正本證明與原本無異。
如不服本判決應於收受送達後20日內向本院提出上訴書狀，並應
敘述具體理由。其未敘述上訴理由者，應於上訴期間屆滿後20日
內向本院補提理由書( 均須按他造當事人之人數附繕本) 「切勿
逕送上級法院」。因疫情而遲誤不變期間，得向法院聲請回復原
狀。
                                  書記官  蔡宜君
中　　華　　民　　國　　110 　年　　10　　月　　12　　日
附錄本案論罪科刑法條全文：　　　　　　　　　　　　　　　
中華民國刑法第354條
毀棄、損壞前2 條以外之他人之物或致令不堪用，足以生損害於
公眾或他人者，處2 年以下有期徒刑、拘役或1萬5千元以下罰金
。

中華民國刑法第305條
以加害生命、身體、自由、名譽、財產之事恐嚇他人，致生危害
於安全者，處2年以下有期徒刑、拘役或9千元以下罰金。

中華民國刑法第173條
放火燒燬現供人使用之住宅或現有人所在之建築物、礦坑、火車
、電車或其他供水、陸、空公眾運輸之舟、車、航空機者，處無
期徒刑或7年以上有期徒刑。
失火燒燬前項之物者，處1 年以下有期徒刑、拘役或1萬5千元以
下罰金。
第一項之未遂犯罰之。
預備犯第1項之罪者，處1年以下有期徒刑、拘役或9千元以下罰
金。